【裁判字號】    98,交聲,3666
【裁判日期】    981224
【裁判案由】    交管條例聲異
【裁判全文】
臺灣板橋地方法院交通事件裁定        98年度交聲字第3666號
原處分機關  交通部公路總局臺北區監理所
異  議  人
即受處分人  甲○○
上列異議人即受處分人因違反道路交通管理處罰條例案件，對於
交通部公路總局臺北區監理所於98年9 月18日所為之處分（原處
分案號：北監自裁字第裁40-A00XMP376號），聲明異議，本院裁
定如下：
    主  文
原處分撤銷。
甲○○不罰。
    理  由
一、原處分意旨略以：異議人即受處分人甲○○於民國98年6 月
    3 日20時24分許，駕駛車號DJ-4918 號自用小客車，行經臺
    北市○○○路○ 段與酒泉街口處，有「駕駛執照吊扣期間駕
    駛小型車」之違規行為，經臺北市政府警察局交通警察大隊
    直屬第三分隊警員當場填製臺北市政府警察局北市警交大字
    第A00XMP376 號舉發違反道路交通管理事件通知單（下稱舉
    發通知單）舉發，嗣經原處分機關於98年9 月18日以北監自
    裁字第裁40-A00XMP376號違反道路交通管理事件裁決書，以
    「駕駛執照吊扣期間駕駛小型車」之違規行為，依道路交通
    管理處罰條例第21條第1 項第5 款之規定，裁處罰鍰新臺幣
    （下同）12,000元，並吊銷駕照1 年等情。
二、異議意旨略以：伊非車號DJ-4918 號自用小客車之所有人，
    亦未曾駕駛過該車，且不認識該車之所有人乙○○，再本件
    舉發通知單上之署名非伊所簽署，伊係遭人冒名，為此聲明
    異議，請求撤銷原處分云云。
三、按犯罪事實應依證據認定之，無證據不得認定犯罪事實，刑
    事訴訟法第154 條第2 項定有明文。次按法院受理有關交通
    事件，準用刑事訴訟法之規定，復為道路交通管理處罰條例
    第89條所明定，是最高法院76年臺上字第4986號判例「認定
    犯罪事實所憑之證據，雖不以直接證據為限，間接證據亦包
    括在內，然而無論直接或間接證據，其為訴訟上之證明，須
    於通常一般之人均不致有所懷疑，而得確信其為真實之程度
    者，始得據為有罪之認定，倘其證明尚未達到此一程度，而
    有合理之懷疑存在時，事實審法院復已就其心證上理由予以
    闡述，敘明其如何無從為有罪之確信，因而為無罪之判決，
    尚不得任意指為違法。」所揭示刑事訴訟法上法院認定事實
    之最重要原則之一，即認定被告有罪，就該有罪事實不能有
    任何之合理懷疑存在之原則，於法院調查行為人違反道路交
    通管理處罰條例案件時，當有其適用。易言之，法院於調查
    行為人違反道路交通管理處罰條例案件，當踐行完畢調查證
    據之程序後，為事實之認定時，如就原處分機關所認定之行
    為人違規之事實仍有合理之訴訟上懷疑，而無法百分之百確
    信行為人確有該當於道路交通管理處罰條例各該處罰條文之
    構成要件事實時，即應依訴訟法上之待證事實「倘有懷疑，
    則從被告之利益作解釋」之證據法則，作對受處分人有利之
    認定。
四、經查：原處分機關以異議人於98年6 月3 日20時24分許，駕
    駛車主乙○○所有之車號DJ-4918 號自用小客車，行經臺北
    市○○○路○ 段與酒泉街口處，有「駕駛執照吊扣期間駕駛
    小型車」之違規行為，而為當場攔停告知等事實，固有舉發
    通知單2 紙在卷可佐（見本院卷第18頁），惟本院經核上開
    舉發通知單上之收受人簽章欄所書寫「甲○○」之字跡，與
    異議人於聲明異議狀、向本院具狀請假之請假單、本院訊問
    筆錄及異議人於本院訊問時當庭自書姓名所書寫之「甲○○
    」之字跡（見本院卷第6 、19、31、32頁），兩者筆跡之橫
    豎、勾勒、撇捺等書寫特徵洵有差異，顯非出自同一人所寫
    ，而異議人前開於聲明異議狀、向本院具狀請假之請假單、
    本院訊問筆錄及異議人於本院訊問時當庭自書其姓名時所書
    寫之「甲○○」字跡，該等字體、運筆、筆韻均屬相同，堪
    認此即為異議人平日習慣簽名而書寫之字體，亦即異議人並
    無刻意變造簽名字體之情，是異議人辯稱：本件係遭人冒名
    於舉發通知單上簽名等語，堪以採信。
五、綜上，異議人前揭所辯，尚非無據，原處分機關疏未詳查，
    遽為前開裁決，洵難認屬允當，異議人執此聲明異議，為有
    理由，自應由本院將原處分撤銷，改諭知異議人不罰。
據上論斷，應依道路交通管理處罰條例第87條第2 項，道路交通
案件處理辦法第20條，裁定如主文。
中    華    民    國    98    年    12    月    24    日
                  交通法庭      法  官  鄧雅心
以上正本證明與原本無異。
如不服本裁定應於送達後5日內向本院提出抗告狀。
                                書記官  王小芬
中    華    民    國    98    年    12    月    24    日


司法院資訊處製作；財團法人民間司法改革基金會備份。
